臺灣彰化地方法院刑事判決　　　　　　　　　　　　　　九十二年度自字第五三號
　　自　訴　人　丙○○
　　輔　佐　人　乙○○
　（自訴人之弟）
　　自訴代理人　尤雯雯律師
　　被　　　告　丁○○
　　選任辯護人　洪宗仁律師
右列被告因過失致死案件，經自訴人提起自訴，本院判決如左：
    主      文
丁○○因過失致人於死，處有期徒刑捌月。
    事 　　 實
一、丁○○於民國九十二年七月二十七日下午五時許，欲前往彰化縣員林鎮，乃駕駛
    車牌號碼ＱＴ─０九三０號自小客車，並附載友人甲○○，沿彰化縣北斗鎮○○
    路三一六巷（該路段未劃標線）由南往北方向行駛，行經該巷「地政支五左八左
    」電線桿附近彎道，本應注意汽車行經彎道時，應減速慢行，作隨時停車之準備
    ，汽車除行駛於單行道或指定行駛於左側車道外，在未劃標線之道路，應靠右行
    駛，駕駛人並應注意車前狀況，並隨時採取必要之安全措施，而依當時為日間自
    然光線，天候雖為雨天且路面濕潤，然路面並無缺陷，亦無障礙物，並無不能注
    意之情事，竟疏未注意上開規定，於繞經前開彎道時，未注意減速慢行，作隨時
    停車之準備，復侵入道路左側車道行駛，又未注意車前狀況，適有邱伯文騎乘車
    牌號碼ＨＣ五─九八三號重型機車自對向而來，丁○○因一時避煞不及，所駕駛
    之前開自小客車左前車頭之保險桿處乃直接撞及邱伯文騎乘之上開機車，邱伯文
    因而人車倒地，致受有頭部外傷、腦膜出血及蜘蛛膜下出血之傷害，經送醫急救
    後，延至同年八月一日，終因前開傷害引起心肺衰竭而不治死亡。丁○○於肇事
    後，未經有偵查犯罪職權機關或公務員發覺其為犯人前，即向彰化縣警察局北斗
    分局報案，於員警到場處理時主動陳明其為肇事者而自首，進而接受裁判。
二、案經被害人邱伯文之配偶丙○○提起自訴。
    理 　　 由
一、訊據被告丁○○，對於右揭時、地駕駛前揭自小客車過失肇事，使被害人邱伯文
    因而傷重不治死亡之事實供承不諱，核與自訴人丙○○指訴之情節相符，並有彰
    化縣警察局道路交通事故調查報告表及現場照片十二幀附卷可稽，本院並依職權
    向臺灣彰化地方法院檢察署調閱被害人邱伯文死亡後之相驗卷（九十二年度相字
    第四九一號，內含彰化縣警察局北斗分局處理相驗案件初步調查報告暨報驗書、
    被告警訊筆錄、自訴人警訊筆錄、被害人病歷摘要、交通事故調查報告表及現場
    照片現場照片等原本）查核無誤。而被害人邱伯文確因本件車禍死亡，亦經臺灣
    彰化地方法院檢察署檢察官督同檢驗員相驗無訛，製有驗斷書、勘驗筆錄、相驗
    屍體證明書各一件等附於前開相驗案卷足憑。
二、按汽車行經彎道時，應減速慢行，作隨時停車之準備；汽車除行駛於單行道或指
    定行駛於左側車道外，在未劃標線之道路，應靠右行駛；汽車行駛時，駕駛人應
    注意車前狀況，並隨時採取必要之安全措施；道路交通安全規則第九十三條第一
    項第三款、第九十五條第一項、第九十四條第三項分別定有明文。查卷附之道路
    交通事故調查報告表，本件車禍發生之時間為九十二年七月二十七日十七時五十
    五分許，為日間並有自然光線，雖當時天候為雨天且路面濕潤，然據被告附載之
    友人甲○○到庭證稱，當時視線仍可，是對向有無來車應可判斷，加以現場然路
    面並無缺陷，亦無障礙物，是依當時之客觀情形，並無不能注意之情事；又觀之
    現場照片及卷附之道路交通事故調查報告表，被告所駕駛之自小客車於肇事時業
    已侵入左側車道行駛，且據證人甲○○所述，肇事前伊正與被告聊天，碰撞發生
    前有看到黑影，一瞬間，從駕駛座左側過來等語，另參酌被告駕駛之自小客車撞
    擊部位係在左前車頭之保險桿處，現場並無任何煞車痕跡，足稽車禍發生之前，
    被害人係騎乘機車位於被告所駕車輛之左前方處，被告本可注意到被害人騎駛機
    車之動態，並採取必要之安全措施，然因過彎時，未注意靠右行駛，復未作隨時
    停車之準備，以致所駕駛之自小客車直接撞擊被害人騎乘之機車而肇事，其有違
    上開道路交通安全規則之規定甚明，被告自難辭過失之責任；再本件經送臺灣省
    彰化縣區車輛行車事故鑑定委員會及臺灣省車輛行車事故覆議鑑定委員會鑑定之
    結果，亦認被告駕駛自小客車偏左行駛為肇事原因，有上開委員會各於九十二年
    十一月二十四日、九十三年二月十日分別出具之鑑定函及意見書等在卷可佐，而
    被害人確因本件車禍死亡或受有傷害，已詳述如前，則被告之過失犯行與被害人
    死亡間，顯有相當因果關係。至被告質疑被害人未注意車前狀況及於車禍時未佩
    帶安全帽，於本件車禍之發生亦與有過失云云，惟依卷內資料，並無相當之證據
    足資判斷，證人甲○○雖證稱車禍發生時被害人之車速很快云云，然證人亦承認
    此僅屬其個人之臆測，本院自無從併以參酌，且證人甲○○證稱於車禍發生時之
    一瞬間，伊始看到被害人由駕駛座左側過來，其顯然亦未注意前方來車，何能判
    斷被害人之車速，亦無由推論被害人有無注意車前狀況，況被告駕駛之自小客車
    於肇事時業已侵入左側車道，被害人縱已發現前方車況，能否閃避，亦非無疑問
    ；另依卷附之現場照片，被害人所攜帶之全罩式安全帽，雖於車禍後滾落一旁之
    稻田中，然本件車禍於肇事時雙方既係直接對撞，被害人之機車倒地後甚而滑行
    十數公尺，顯見當時撞擊之力道甚強，被害人縱係佩戴全罩式之安全帽，亦無法
    排除是否係因車禍當時撞擊之力道而致脫落，從而，被告前開質疑，顯無相當之
    證據足堪支持，被害人難認與有過失；況退步而論，縱認被害人就本件車禍之發
    生亦與有過失，惟對被告應負之過失責任並不生影響，其仍應就過失犯行負相關
    之罪責，是本件事證已明，被告犯行堪以認定。
三、核被告所為，係犯刑法第二百七十六條第一項之過失致死罪。自訴人於九十二年
    七月三十一日提起自訴時，雖主張被告係犯刑法第二百八十四條第一項之過失傷
    害罪，惟於被害人送醫不治死亡後，自訴人於本院九十二年九月二十二日訊問時
    ，已當庭變更自訴之事實，更正自訴法條為刑法過失致死罪，附予敘明。又查被
    告於肇事後，尚未經有偵查犯罪職權機關或公務員發覺其為犯人前，即向彰化縣
    警察局北斗分局報案，並主動向到場處理之員警陳明其為肇事者而自首，進而接
    受裁判，有彰化縣警察局北斗分局處理相驗案件初步調查報告暨報驗書可按，核
    與自首之要件相當，應依刑法第六十二條前段規定減輕其刑。爰審酌被告之品行
    、過失程度、犯後態度及肇事後迄未與自訴人達成和解等一切情狀，量處如主文
    所示之刑，以資懲儆。
據上論斷，應依刑事訴訟法第三百四十三條、第二百九十九條第一項前段，刑法第二
百七十六條第一項、第六十二條前段，罰金罰鍰提高標準條例第一條前段，判決如主
文。
中　　　華　　　民　　　國　　　九十三　　　年　　　三　　月　　十六　　日
                                臺灣彰化地方法院刑事第二庭
                                    審判長法      官
                                          法　　　官
                                          法　　　官
右正本證明與原本無異。
如不服本判決，應於判決送達後十日內，向本院提出上訴狀( 須附繕本 )。
                                      法院書記官  詹國立
中　　　華　　　民　　　國　　　九十三　　　年　　　三　　月　　十六　　日
